【裁判字號】    95,交聲,1421
【裁判日期】    951121
【裁判案由】    交管條例聲異
【裁判全文】
臺灣板橋地方法院交通事件裁定        95年度交聲字第1421號
原處分機關  交通部公路總局臺北區監理所板橋監理站
異  議  人
即受處分人  乙○○
上列受處分人因違反道路交通管理處罰條例案件，對於交通部公
路總局臺北區監理所板橋監理站於民國95年8月15日所為之處分
（原處分案號：板監裁字第裁41-AEB876393號），聲明異議，本
院裁定如下：
        主  文
原處分撤銷。
乙○○不罰。
        理  由
一、原處分意旨略以：受處分人乙○○於民國95年7 月11日12時
    4 3 分許，騎乘車牌號碼J5L-069 號重型機車，行經永吉路
    、忠孝東路口處，因不依標誌、標線、號誌指示之違規，經
    臺北市政府警察局南港分局警員於95年7 月11日以北市警交
    大字第AEB876393 號舉發違反道路交通管理事件通知單（下
    稱舉發通知單）掣單舉發。嗣經原處分機關於95年8 月15日
    以日板監裁字第裁41-AEB876393號裁決書，爰依道路交通管
    理處罰條例第48條第1 項第2 款、第63條第1 項第1 款（原
    裁決書漏載第1 款，應予補充）之規定，裁處罰鍰新臺幣60
    0 元並記違規點數1 點。
二、聲明異議意旨略以：異議人乙○○於舉發當日曾至忠孝醫院
    看診，得知醫生因開會而休診，且未通知病患，致異議人當
    日未就診即離開醫院。異議人自忠孝醫院出大門口右轉，直
    行經玉成街到忠孝東路口再右轉，約於100 公尺處即被舉發
    警員甲○○攔停，舉發員警當時和另1 名警員站在距忠孝東
    路100 公尺處，舉發警員轉頭看，誤認異議人從永吉路未依
    規定兩段式左轉，異議人於當場亦表示自忠孝醫院出來，並
    未違反上開規定，舉發警員應是誤認，舉發警員亦要求異議
    人當場提出證明書，異議人有告知警員因醫生已離去，無法
    提出證明，異議人並無違規左轉等語。
三、按汽車駕駛人轉彎時，不依標誌、標線、號誌指示者，處新
    臺幣600 元以上1800元以下罰鍰；汽車駕駛人有第48條情形
    者，除依原條款處罰鍰外，並予記違規點數1 點，道路交通
    管理處罰條例第48條第1 項第2 款、第63條第1 項第1 款亦
    分別定有明文。又所謂「汽車」，係指在道路上不依軌道或
    電力架線而以原動機行駛之車輛（包括機器腳踏車），同條
    例第91條第1 項所授權訂立之道路交通安全規則第2 條第1
    項第1 款亦有明文規定。故機車駕駛人如有上開轉彎時，不
    依標誌、標線、號誌指示之違規情形，亦有首揭處罰規定之
    適用，合先敘明。
四、經查：
    (一)訊據受處分人乙○○固不否認於上揭時間有騎乘車牌號碼
      J5 L-069號重型機車，行經上開路段之事實，惟始終堅詞
      否認有不依標誌、標線、號誌指示之違規行為，辯稱：伊
      於舉發當日曾至忠孝醫院看診，得知醫生因開會而休診，
      因未通知病患，致伊當日未就診即離開醫院，伊自忠孝醫
      院騎車出來，應屬右轉忠孝東路口等語，並提出忠孝醫院
      陳國顯醫師所開立之證明書1 紙在卷可稽（見本院卷第5
      頁），是異議人上開辯解，尚非無憑。
    (二)證人即臺北市政府警察局南港分局警員甲○○於本院調查
      時固結證稱：當時我們在忠孝東路和永吉路口的東南側，
      異議人從永吉路騎乘機車過來，該路口應該要兩段式左轉
      ，但異議人沒有待轉，就直接左轉，所以才被我們攔下云
      云。惟查：
      1.本件舉發警員甲○○於本院調查時證稱：該路口很大，
        我們站的位置是在東南側，距離路口約50公尺，我所看
        到的是異議人從永吉路方向出來，至於異議人所說是先
        穿越過去發現不對才繞回來這段，我沒有看到；我是看
        到異議人跟著左轉的小客車後面一起轉過來等語。是依
        證人前揭所證，本件舉發當時警員所站立之位置距離其
        所舉發異議人違規之地點尚有50公尺之遠，且其所見異
        議人所騎乘的機車係跟著左轉的自小客車一起左轉過來
        。是本件員警舉發異議人時距離既遠，其視線又有遭小
        客車阻擋之可能，是其本件舉發之正確性實非無疑。
      2.再者，證人甲○○於本院訊時另證稱：當初我們就是看
        到異議人和1 台自用小客車後面左轉過來，我們才攔下
        異議人，異議人當初有質疑我們為何不攔下另一台機車
        ，但該部機車並沒有違規，所以沒有攔下等語。是本件
        舉發當時，至少有一部小客車、二部機車同時轉入忠孝
        東路，而證人即員警甲○○亦自承未看到異議人騎乘機
        車轉彎前之行向，已如前述；從而，本件證人如何能確
        定違規之機車確為異議人所騎乘，而非另部機車違規，
        亦不無可資斟酌之處。
      3.依全案卷證所示，本件舉發所憑證據全係出於舉發員警
        甲○○於舉發當時之目視觀察，而依證人甲○○之證言
        ，既有上述可能誤認之虞，本院認異議人上開辯解，並
        非出於子虛，尚屬可採。
四、綜上所述，原處分機關雖認定受處分人騎乘機車有前述違規
    之情事，惟本件依調查證據結果，認本件員警舉發不無誤認
    之可能，原處分機關未予詳查，遽對受處分人為前開裁罰，
    難認允當。本件受處分人之異議為有理由，本院自應將原處
    分撤銷，改諭知異議人不罰，以昭審慎。
五、據上論斷，應依道路交通案件處理辦法第20條前段裁定如主
    文。
中    華    民    國    95    年    11    月    21    日
                  交通法庭    法  官  許映鈞
上列正本證明與原本無異。
如不服本裁定，應於裁定送達後5日內向本院提出抗告狀。
                              書記官  呂苗澂
中    華    民    國    95    年    11    月    24    日


司法院資訊處製作；財團法人民間司法改革基金會備份。
